臺灣臺中地方法院民事判決　九十二年度訴字第二五六五號
　　原　　　告　甲○○○○○○.
　　被　　　告　正發環保工程股份有限公司
　　法定代理人　丙○○
　　被　　　告　丁○○
　　共　　　同
　　訴訟代理人　乙○○
右當事人間因請求損害賠償事件，本院於民國九十三年五月十一日言詞辯論終結，判
決如左：
    主      文
被告應連帶給付原告新台幣陸拾陸萬參仟貳佰肆拾貳元，及自民國九十二年九月二十
五日起至清償日止，按週年利率百分之五計算之利息。
原告其餘之訴駁回。
訴訟費用由被告連帶負擔百分之八十五，餘由原告負擔。
本判決原告勝訴部分，於原告以新台幣貳拾貳萬壹仟元為被告供擔保後，得為假執行
；但被告如以新台幣陸拾陸萬參仟貳佰肆拾貳元，為原告預供擔保後，得免為假執行
。
原告其餘假執行之聲請駁回。
    事實及理由
壹、原告主張：被告丁○○受僱於被告正發環保工程股份有限公司（以下簡稱為正發
    公司），擔任大貨車駕駛工作，被告丁○○於民國（下同）九十二年五月三日十
    五時許，駕駛正發公司所有車牌號碼為三九九─ＱＨ號大貨車，由台中縣新社鄉
    往石岡方向即由北往南行駛，行經台中縣新社鄉○○街中正幹二六支附近，其竟
    疏未注意車前狀況，而跨越分向限制線行駛，自後撞及同方向在前方左轉之原告
    所駕駛車牌號碼為二五Ｔ吊車，致該吊車翻覆而嚴重損壞。原告將該吊車送修而
    受有損害，爰請求被告賠償（一）修理費：新台幣（下同）四十九萬零六百六元
    。（二）營業損失二十九萬六千元：因前開吊車送修共七十四日，原告每日損失
    四千元之收入。前開損失共七十八萬六千六百元，迭經催索，被告均置之不理，
    爰依侵權行為之法律關係提起本訴等語。並聲明：（一）被告應連帶給付原告七
    十八萬六千六百元，及自起訴狀繕本送達翌日即九十二年九月二十五日起至清償
    日止，按年息百分之五計算之利息。（二）訴訟費用由被告連帶負擔。（三）願
    供擔保，請准宣告假執行。
貳、被告則以：對於原告所駕駛前開吊車因前開事故翻覆而損壞之事實，被告願意承
    認。惟原告支出之修理費是否為四十九萬零六百元？其營業損失之期間是否高達
    七十四日？每日營業損失是否有四千元？原告應負舉證責任。又原告所駕駛前開
    吊車須有特種通行證始可於一般道路通行，原告應提出特種通行證證明；且原告
    亦跨越分向限制線，鑑定書中更提及原告跨越處所左轉，故原告亦與有過失等語
    資為抗辯。並聲明：（一）原告之訴及假執行之聲請均駁回。（二）訴訟費用由
    原告負擔。（三）如受不利之判決，願供擔保請准宣告免為假執行。
參、兩造不爭之事實：
一、原告獨資經營正順機械起重行，而被告丁○○則受僱於被告正發公司擔任大貨車
    司機。
二、被告丁○○於九十二年五月三日下午三時許，駕駛被告正發公司所有車牌號碼為
    三九九─ＱＨ號大貨車，途經台中縣新社鄉○○路由北往南行駛，碰撞及同向在
    前由原告所駕駛車牌號碼為二五Ｔ之吊車，致該吊車翻覆而損壞。
肆、得心證之理由：
一、查原告所主張被告丁○○受僱於被告正發公司，擔任大貨車駕駛工作，而被告丁
    ○○於九十二年五月三日十五時許，駕駛正發公司所有車牌號碼為三九九─ＱＨ
    號大貨車，由台中縣新社鄉往石岡方向行駛，行經台中縣新社鄉○○街中正幹二
    六支附近，本應注意車前狀況，隨時採取必要之安全措施，並應減速慢行且不得
    跨越分向限制線行駛，而依當時情形，又無不能注意之情事，其竟疏未注意車前
    狀況，且未減速慢行反係跨越分向限制線行駛，而侵入來車道，自後撞及同方向
    在前方左轉之原告所駕駛車牌號碼為二五Ｔ之吊車，致該吊車翻覆而嚴重損壞等
    事實，為兩造所不爭執，並有道路交通事故處理紀錄登記簿影本一件、有限公司
    變更登記表一件與台中縣警察局東勢分局函及所附道路交通事故現場圖、道路交
    通事故調查報告表、交通事故談話紀錄表、現場照片等為證。則原告前開之主張
    ，堪信為真實。
二、按行車速度，依標誌或標線之規定，無標誌或標線者，行經彎道、坡路時，均應
    減速慢行，作隨時停車之準備；汽車行駛時，駕駛人應注意車前狀況，並隨時採
    取必要安全措施；汽車在雙向二車道行駛時，在劃有分向限制線之路段，不得駛
    入來車之車道內，道路交通安全規則第九十三條第一項第三款、第九十四條第三
    項、第九十七條第二款分別定有明文。而被告丁○○為合法領有駕照之人，有前
    開台中縣警察局道路交通事故調查報告表可憑，則被告丁○○當對前開道路交通
    安全規則知之甚稔，依法即負有前開應注意之義務。又依前開道路交通事故調查
    報告表所載，前開路段為無號誌之交岔路口，車道有禁止變換車道線，被告丁○
    ○肇事當時係晴天，日間自然光線，路面乾燥無缺陷，視距良好無障礙物，則被
    告丁○○顯無不能注意之情事。詎被告丁○○應注意能注意而疏未注意車前狀況
    並隨時採取必要之安全措施，且未減速慢行反係跨越分向限制線行駛，而侵入來
    車道致肇事，使原告所有之前開吊車受損，被告丁○○應負過失責任甚明。且被
    告丁○○前開過失行為與原告所有之前開吊車受損間，顯有因果關係，亦堪以認
    定。況本件車禍事故經送臺灣省台中縣區車輛行車事故鑑定委員會鑑定結果，亦
    認被告丁○○駕駛三九九─ＱＨ自大貨車，行經彎道坡路未注意車前狀況，未減
    速慢行，跨越分向限制線侵入來車道撞上前方吊車，為肇事原因，有該鑑定委員
    會中縣鑑字第九二一０一九號鑑定意見書一份在卷可憑。
三、再按因故意或過失，不法侵害他人之權利者，負損害賠償責任；受僱人因執行職
    務，不法侵害他人之權利者，由僱用人與行為人連帶負損害賠償責任；不法毀損
    他人之物者，被害人得請求賠償其物因毀損所減少之價額；負損害賠償責任者，
    債權人得請求支付回復原狀所必要之費用，以代回復原狀，民法第一百八十四條
    第一項前段、第一百八十八條第一項前段、第一百九十六條、第二百十三條第三
    項分別定有明文。另按物被毀損時，被害人除得依民法第一百九十六條請求賠償
    外，並不排除民法第二百十三條至第二百十五條之適用；依民法第一百九十六條
    請求賠償物被毀損所減少之價額，得以修復費用為估定之標準，但以必要者為限
    ；被害人如能證明其物因毀損所減少之價額，超過必要之修復費用時，就其差額
    ，仍得請求賠償（最高法院七十七年度第九次民事庭會議決議（一）參照）。故
    物被毀損時，被害人請求加害人賠償時，享有三種選擇權，其可依民法第二百十
    三條至第二百十五條之規定請求回復原狀或回復原狀所須之費用，亦可依民法第
    一百九十六條之規定請求其物因毀損而減少之價額，另可自行修理，再向加害人
    請求返還其所支出之修理費用。則被告丁○○前開過失行為致原告所有之前開吊
    車受損，依前開說明，被告自應連帶負侵權行為損害賠償責任。
四、原告據前開各規定就被告之過失侵權行為，而請求之各項損害賠償，茲分別審酌
    如下：
（一）修理費部分：
  １、被害人選擇依民法第一百九十六條之規定請求其物因毀損而減少之價額時，因
      該價額係以金錢估算被害人所受損害之價額，自包含修復費用與其他市價貶值
      之額度，亦即包括所謂技術性貶值（如新零件與舊零件磨合，造成舊零件甚或
      整部車輛壽命之減短）與交易性貶值（修復後交易價格之減少）。且前開所謂
      請求修復費用以必要者為限，於請求賠償汽車修復費用時，關於更新汽車零件
      部分之請求，固應以扣除汽車使用年限計算折舊後之費用為限；然並非一律均
      應折舊，如以新零件更換舊零件，並不能因此增加全車之效用或延長使用年限
      者，即不應折舊（司法院８１、３、２８（８１）廳民一字第一三七三九號函
      所附審核意見可供參考），合先敘明。
  ２、原告請求被告連帶賠償前開吊車修復費用四十九萬零六百元部分，確係修理前
      開吊車板金、噴漆、電機工程、玻璃等而支出，並已付清等事實，業據原告提
      出估價單五件為證，並經證人許進明、劉文財、林祚文、陳墀初等到庭證述明
      確，堪信為真實。被告前開所辯自不足採信。至前開修理費用係因前開吊車嚴
      重毀損，而為更換或修理所支出，有前述估價單可憑，尚無證據足資證明因此
      增加全車之效用或延長使用年限，依前開說明，自無須予以折舊。又依民法第
      一百九十六條請求賠償物被毀損所減少之價額，得以修復費用為估定之標準，
      並非須以支出者為限，亦如前述，則被告前開主張均不足取，從而，原告關於
      此部分請求，洵屬正當，應予准許。
（二）營業損失部分：
  １、按不法毀損他人之物，而使所有人受有純粹財產上損失（如營業損失），是否
      得成立侵權行為？最高法院為加強對純粹財產利益之保護，亦有將之權利化，
      而適用民法第一百八十四條第一項前段規定之趨勢（見王澤鑑著侵權行為法第
      一冊二０００年三月初版五刷第一一五頁），則本件原告自得向被告請求營業
      損失賠償。
  ２、查原告於本件事故發生前之數月間，其總營業額扣除開銷後之淨利係每月七萬
      元之事實，為兩造所不爭（見本院九十三年五月十一日言詞辯論筆錄），堪信
      為真正，則原告營業損失每日平均為二千三百三十三元（小數點以下四捨五入
      ）。另查原告主張前開吊車修復期間為七十四日，亦經證人許進明、劉文財、
      林祚文、陳墀初等證述明確，亦堪信為真實。則原告請求營業損失合計為十七
      萬二千六百四十二元（計算方式：２３３３Ⅹ７４＝１７２６４２），應屬有
      據，超過部分之請求應無理由，即不應准許。
五、至被告雖以原告所駕駛前開吊車須有特種通行證始可於一般道路通行，且原告亦
    跨越分向限制線，跨越處所左轉，故原告亦與有過失云云。然查：
（一）民法第二百十七條第一項所謂被害人與有過失，須被害人之行為助成損害之發
      生或擴大，就結果之發生為共同原因之一，行為與結果有相當因果關係，始足
      當之。倘被害人之行為與結果之發生並無相當因果關係，尚不能僅以其有過失
      ，即認有過失相抵原則之適用（最高法院九十二年度台上字第四三一號判決參
      照）。本件原告駕駛吊車在不得跨越處所左轉，雖屬違規行為，但無肇事因素
      ，有前開鑑定意見書可憑，堪認原告此項違規行為與本件車禍之發生，並無相
      當因果關係，依前開說明，本件自無過失相抵原則之適用。
（二）又當事人間以合意就特定訴訟標的所為關於如何確定事實，或以何種方法確定
      事實之證據方法，謂之證據契約；凡契約內容於公益無妨害，且當事人原有自
      由處分之權限者，均應承認其為有效（最高法院八十八年度台上字第一一二二
      號判決參照）。本件兩造同意系爭車禍事故關於兩造過失之有無，交由臺灣省
　　　台中縣區車輛行車事故鑑定委員會鑑定，以為確定事實之證據方法，有本院九
　　　十二年十月九日言詞辯論筆錄在卷可稽。則前開鑑定結果，認原告無肇事因素
　　　，且前開證據契約內容於公益無妨害，當事人原有自由處分之權限，兩造自應
      受前開證據契約之拘束，故被告抗辯原告亦與有過失云云，自不足採。
六、綜上所述，原告因本件車禍事故得向被告請求連帶賠償之金額合計為六十六萬三
    千二百四十二元，逾此部分，不應准許，應予駁回。
七、遲延利息部分：
  １、按給付無確定期限者，債務人於債權人得請求給付時，經其催告而未為給付，
      自受催告時起，負遲延責任；其經債權人起訴而送達訴狀者，與催告有同一效
      力，民法第二百二十九條第二項著有規定。而遲延之債務，以支付金錢為標的
      者，債權人得請求依法定利率計算之遲延利息；應負利息之債務，其利率未經
      約定，亦無法律可據者，週年利率為百分之五，民法第二百三十三條第一項、
      第二百零三條亦分別著有明文。
  ２、查本件原告之前開請求於具備侵權行為之要件而發生損害賠償之債時即得為之
      ，而此種法定之債，應屬給付無確定期限者。是原告請求被告給付自起訴狀繕
      本送達翌日起至清償日止按週年利率百分之五計算之利息，自應予准許。
八、本件原告勝訴部分，原告及被告均陳明願供擔保，聲請准予宣告假執行及免為假
    執行之宣告，經核無不符，爰均酌定相當之擔保金額准許併宣告之。至原告敗訴
    部分，其假執行之聲請，亦失所附麗，應予駁回，併此敘明。
伍、據上論結：本件原告之訴，為一部有理由，一部無理由，爰依民事訴訟法第七十
    九條、八十五條第二項、第三百九十條第二項、第三百九十二條第二項、第三項
    ，判決如主文。
中　　　華　　　民　　　國　　　九十三　　　年　　五　　月　　二十五　　日
~B臺灣臺中地方法院民事第三庭
~B法　　　官　陳卿和
右為正本，係照原本作成。
如對本判決上訴，須於判決送達後廿日內向本院提出上訴狀（須附繕本）。
中　　　華　　　民　　　國　　　九十三　　　年　　五　　月　　二十五　　日
~B法院書記官
